【裁判字號】    97,上易,567
【裁判日期】    971023
【裁判案由】    竊盜
【裁判全文】
臺灣高等法院臺南分院刑事判決         97年度上易字第567號
上  訴  人  臺灣雲林地方法院檢察署檢察官
被      告  甲○○
                    現於臺灣嘉義監獄執行中
上列上訴人因被告竊盜案件，不服臺灣雲林地方法院97年度易字
第403號中華民國97年7月11日第一審判決（起訴案號：臺灣雲林
地方法院檢察署96年度偵字第6420號），提起上訴，被告就被訴
事實為有罪之陳述，本院裁定依簡式審判程序審理，判決如下：
    主  文
原判決撤銷。
甲○○結夥三人以上攜帶兇器竊盜，累犯，處有期徒刑壹年陸月
，減為有期徒刑玖月。
    事  實
一、甲○○前因違反毒品危害防制條例案件，經法院號判處有期
    徒刑6月確定，甫於民國94年3月18日易科罰金執行完畢。詎
    猶不知悔改，復與丁春發（經原審判處有期徒刑1年確定）
    及姓名年籍不詳綽號「阿弟」及「大聲」之成年男子，共同
    基於意圖為自己不法所有之犯意聯絡，於94年9月12日凌晨3
    時許，由丁春發駕駛向不知情之林一新借得之車牌號碼0368
    ─DJ號自用小貨車，搭載甲○○、「阿弟」、「大聲」，前
    往雲林縣東勢鄉安南村電桿編號31分27之40附近之產業道路
    ，結夥三人以上，由「阿弟」、「大聲」持客觀上足以對人
    之生命、身體、安全構成威脅，具有危險性之破壞剪1把（
    未扣案），剪斷臺灣電力股份有限公司（以下簡稱：臺電公
    司）所有之電纜線共長384公尺、總重206.2公斤，甲○○、
    丁春發則負責收綑剪斷後之電纜線，竊取得手後，於四人將
    電纜線搬運至上開自用小貨車上之際，為民眾發現報警處理
    。雲林縣警察局台西分局安南派出所員警雷文雄、廖毓田據
    報趕往現場，甲○○、丁春發、「大聲」與「阿弟」發覺後
    趁隙逃離現場，嗣經警方循線查獲。
二、案經雲林縣警察局台西分局報告臺灣雲林地方法院檢察署檢
    察官偵查起訴。
    理  由
一、訊據被告甲○○對於上揭事實坦承不諱，核與證人丁春發、
    雷文雄、廖毓田及乙○○指訴之情節相符；並有乙○○立具
    之贓物認領保管單，及臺電公司雲林區營業處電力線路失竊
    現場調查表各1份在卷可憑；且證人即共犯丁春發因上揭犯
    行，經臺灣雲林地方法院以95年度易字第369號判處有期徒
    刑1年確定在案，亦有上揭判決正本一份附卷可參。足認被
    告自白與事實相符，可以採信。再按刑法第321條第1項第3
    款之攜帶兇器竊盜罪，係以行為人攜帶兇器竊盜為其加重條
    件，此所謂兇器，其種類並無限制，凡客觀上足以對人之生
    命、身體、安全構成威脅，具有危險性之兇器均屬之，且只
    須行竊時攜帶此種具有危險性之兇器為已足，並不以攜帶之
    初有行兇之意圖為必要（最高法院79年台上字第5253號判例
    參照）。本案被告與丁春發、「大聲」與「阿弟」攜帶前往
    用以行竊之破壞剪1把，雖未經扣案，然屬鐵製材質，長度
    約為45公分，業據被告供承在卷。從該破壞剪足以剪斷電纜
    線一節觀之，堪認其質地堅硬。依社會一般通念，已足以對
    人之生命、身體安全構成威脅，在客觀上顯然具有危險性，
    應屬兇器，亦可資認定。本件事證明確，被告之犯行洵可認
    定，應依法論科。
二、被告行為後，刑法及刑法施行法業於94年2月2日經總統以華
    總一義字第09400014901號令修正公布，並於95年7月1日施
    行（下稱新刑法，修正前刑法下稱舊刑法），參酌最高法院
    95年5月23日刑事庭第8次會議決議，新刑法第2條第1項規定
    ，係規範行為後法律變更所生新舊法律比較適用準據法，於
    新刑法施行後，應適用新刑法第2條第1項規定，為從舊從輕
    比較。另比較時應就罪刑有關之共犯、未遂犯、想像競合犯
    、牽連犯、連續犯、結合犯，以及累犯加重、自首減輕暨其
    他法定加減原因（如身分加減）與加減比例等一切情形，本
    於統一性及整體性原則，綜其全部罪刑結果，而為比較。經
    查：
  (一)修正前刑法第28條共犯係規定：「二人以上共同實施犯罪之
    行為者，皆為正犯」，修正後則規定為：「二人以上共同實
    行犯罪之行為者，皆為正犯」，揆諸本條之修正理由係為釐
    清陰謀共同正犯、預備共同正犯、共謀共同正犯是否合乎本
    條規定之正犯要件。而被告所為上開犯行，既屬實行犯罪行
    為之正犯，則適用修正前之舊法並無不利於被告。
  (二)按舊刑法第47條規定：「受有期徒刑之執行完畢，或受無期
    徒刑或有期徒刑一部之執行而赦免後，五年以內再犯有期徒
    刑以上之罪者，為累犯，加重本刑至二分之一。」，新刑法
    則規定「受徒刑之執行完畢，或一部之執行而赦免後，五年
    以內故意再犯有期徒刑以上之罪者，為累犯，加重本刑至二
    分之。」，而被告有如事實欄所載前科紀錄，有臺灣高等法
    院被告前案紀錄表在卷可查，被告於前案執行完畢五年以內
    再故意犯本件有期徒刑以上之罪，不論依新法或舊法之規定
    ，均構成累犯，故被告行為時之舊法對被告並無不利。
  (三)本件涉及法律變更部分，綜合上述比較新舊法之規定，以舊
    刑法有利於被告，依新刑法第2條第1項規定，自應適用行為
    時舊法，先予敘明。
三、核被告甲○○所為，係犯刑法第321條第1項第3款、第4款之
    結夥三人以上攜帶兇器竊盜罪。被告與丁春發、「阿弟」、
    「大聲」間，就本案犯行有犯意聯絡及行為分擔，皆為共同
    正犯。被告前因違反毒品危害防制條例案件，經法院判處有
    期徒刑6月確定，於94年3月18日易科罰金執行完畢一節，有
    臺灣高等法院被告前案紀錄表1份在卷可稽。被告在上開徒
    刑執行完畢後，五年以內故意再犯本件有期徒刑以上之罪，
    為累犯，應依修正前刑法第47條第1項規定加重其刑。再被
    告所犯，係於中華民國96年4月24日前，而無該減刑條例第3
    條不得減刑事由，符減刑規定，依法減其宣告刑。
四、原判決以被告犯行事證明確，因予論罪科刑，故非無見，惟
    查：法律上屬於自由裁量之事項，有其外部性界限及內部性
    界限，並非概無拘束。依據法律之具體規定，法院應在其範
    圍選擇為適當之裁判者，為外部性界限；而法院為裁判時，
    應考量法律之目的，及法律秩序之理念所在者，為內部性界
    限。法院為裁判時，二者均不得有所踰越。本件參與竊盜之
    犯行者，除被告外尚有共犯丁春發不詳綽號「阿弟」及「大
    聲」之成年男子等人，且渠犯罪情節相當。然丁春發在非累
    犯之情形下，業經原審判處有期徒刑1年確定（尚未依中華
    民國96年罪犯減刑條例減刑），被告本件犯行係屬累犯，原
    審亦判處有期徒刑1年，減為有期徒刑6月，就量刑之外部性
    界限固屬適法，惟就本件竊盜之惡性，共犯間之量刑，就考
    量法律之目的，及法律秩序之理念，尚有未洽，且未見說明
    ，被告亦認就其部分之量刑應酌量加重，則原審所為科刑，
    有違自由裁量內部性界限。檢察官據此上訴指摘原審判決不
    當，為有理由，自應由本院將原判決撤銷改判，以期適法。
五、爰審酌被告有殺人未遂、妨害自由、竊盜及違反毒品危害防
    制條例等前科，有前揭臺灣高等法院被告前案紀錄表附卷可
    參，素行不良；又被告缺乏尊重他人財產權之觀念，恣意竊
    盜他人財物，且以夥同多人、攜帶兇器等方式遂行其竊盜犯
    行，使被害人無端蒙受諸多損失，亦對社會治安造成嚴重危
    害；再被告所竊取之電纜線，共長384公尺、總重206.2公斤
    ，有贓物認領保管單在卷可稽，使工業、農業因斷電而損失
    甚鉅，並對民眾日常生活造成不便；且迄未賠償被害人所受
    損害；惟念及被告於犯後，能坦承犯行，犯後態度尚可等被
    告之品行、犯罪之動機、目的、手段、所生危害及犯後態度
    等一切情狀，依本院公訴蒞庭檢察官具體求處有期徒刑1年6
    月，減為有期徒刑9月，且被告亦同意該處刑，本院亦認適
    當，而量處如主文第2項所示之刑。至於未扣案之破壞剪，
    因無證據證明為被告及其他共犯所有，雖供犯罪所用，但非
    屬違禁物，不為沒收之諭知，併此敘明。
據上論結，應依刑事訴訟法第369條第一項前段、第364條、第29
9條第一項前段，刑法第2條第1項前段、第321條第1項第3款、第
4款，修正前刑法第47條第1項、第28條，修正前罰金罰鍰提高標
準條例第2條，中華民國九十六年罪犯減刑條例第2條第1項第3款
、第7條，判決如主文。
本案經檢察官王碧霞到庭執行職務。
中    華    民    國    97    年    10    月    23    日
                  刑事第三庭  審判長法  官  陳義仲
                                    法  官  蔡勝雄
                                    法  官  蘇清水
以上正本證明與原本無異。
不得上訴。
                                    書記官  蔡蘭櫻
中    華    民    國    97    年    10    月    23    日
附錄：本案論罪科刑法條
中華民國刑法第321條第1項第3款、第4款
犯竊盜罪而有左列情形之一者，處6月以上、5年以下有期徒刑：
三、攜帶兇器而犯之者。
四、結夥三人以上而犯之者。


司法院資訊處製作；財團法人民間司法改革基金會備份。
